臺灣彰化地方法院民事判決
110年度訴字第991號
原      告  冠宏輪有限公司

法定代理人  林維毅  
訴訟代理人  盧江陽律師
複  代理人  盧怡靜  
被      告  林清輝  
上列當事人間請求拆屋還地事件，本院於民國111年6月16日言詞
辯論終結，判決如下：
    主      文
被告應將坐落彰化縣○○鄉○○段000地號土地如附圖編號A、B1、B2
、B3所示鐵皮及水泥建物加水塔、磚造建物、雞舍等地上物拆除
，將所占用土地返還原告。
訴訟費用由被告負擔。
本判決第1項於原告以新臺幣1,383,273元供擔保後，得假執行。
但被告如以新臺幣4,149,820元預供擔保，得免為假執行。
    事實及理由
一、本件原告原起訴聲明：「（一）被告林清輝應將坐落彰化縣
    ○○鄉○○段○○○○000地號土地（下稱系爭土地）如附圖編號A、
    B3所示地上物拆除，將所占用土地返還原告。（二）被告陳
    玲鳳、康萊興業股份有限公司、林育德、王博生、王靄玲、
    王時芳、王麗安、王文聖、王雯伶、王啓明、王素珠、王素
    娟、王素娥、王秀月、王秀腰、王文堯、王淑惠、王淑瓊、
    王有道、王姿萍、王聖弼應將系爭土地如附圖編號B1、B2所
    示地上物拆除，將所占用土地返還原告。（三）願供擔保，
    請准宣告假執行。」於訴狀送達後，原告撤回對除被告林清
    輝外其餘被告之訴，變更聲明：「（一）被告林清輝應將系
    爭土地如附圖編號A、B1、B2、B3所示地上物（下逕稱編號
    ，合稱被告建物）拆除，將所占用土地返還原告。（二）願
    供擔保，請准宣告假執行。」核其所為訴之變更，係擴張應
    受判決事項聲明，合於民事訴訟法第255條第1項第3款規定
    ，應予准許。
二、原告主張：系爭土地為原告所有，編號A、B3建物為被告所
    有，且被告對編號B1、B2建物有事實上處分權，被告就被告
    建物無權占有系爭土地，應予拆除，將所占用土地返還原告
    。爰擇一依民法第767條第1項前段、中段、第184條第1項前
    段規定，提起本件訴訟。並聲明：（一）被告應將被告建物
    拆除，將所占用土地返還原告。（二）願供擔保，請准宣告
    假執行。
三、被告則以：編號A、B3建物為被告興建，且為被告所有；編
    號B1、B2建物為被告岳父興建，被告岳父死亡後，被告已向
    繼承人買受取得該等建物事實上處分權，現由被告占有使用
    。被告於系爭土地上居住27年，現已無工作能力及其他住處
    ，無法搬離被告建物等語，資為抗辯，並聲明：（一）原告
    之訴及假執行之聲請均駁回。（二）如受不利判決，願供擔
    保，請准宣告免為假執行。
四、按所有人對於無權占有或侵奪其所有物者，得請求返還之。
    對於妨害其所有權者，得請求除去之。民法第767條第1項前
    段、中段定有明文。次按拆除房屋，為事實上處分行為之一
    種。故以房屋無權占有土地，請求拆屋還地者，應以房屋所
    有人或事實上處分權人為被告。復按以無權占有為原因，請
    求返還所有物者，占有人對所有權存在事實無爭執，而僅以
    非無權占有為抗辯者，所有人對其所有物被無權占有事實無
    舉證責任，應由占有人就其取得占有係有正當權源之事實證
    明之。
五、經查，系爭土地為原告所有，編號A、B3建物為被告所有，
    且被告對編號B1、B2建物有事實上處分權等事實，有本院不
    動產權利移轉證書、土地登記謄本、地籍圖謄本、本院勘驗
    筆錄（含簡圖及照片）、彰化縣彰化地政事務所110年11月8
    日彰土測字第2741號土地複丈成果圖在卷可稽（見本院卷第
    19頁、第21頁、第23頁、第249頁至第263頁、第279頁），
    復為兩造所不爭執，自堪信為真實。被告不爭執原告為系爭
    土地所有人，而未抗辯被告建物占有使用系爭土地有何法律
    上權源，自屬無權占有。從而，原告依民法第767條第1項前
    段、中段規定，請求被告拆除被告建物，將所占用土地返還
    原告，洵屬有據，應予准許。又本院既認原告依民法第767
    條第1項前段、中段規定，請求被告拆屋還地為有理由，爰
    不再就原告主張民法第184條第1項前段規定部分另為論述，
    併此敘明。
六、綜上所述，本件原告之訴為有理由，應予准許。
七、假執行之宣告：兩造分別陳明願供擔保，聲請宣告假執行及
    免為假執行，經核均合於法律規定，爰分別酌定相當擔保金
    額宣告之。
八、本件事證已臻明確，兩造其餘攻擊防禦方法及證據，核與判
    決結果不生影響，爰不一一論列，併此敘明。
九、訴訟費用負擔之依據：民事訴訟法第78條。
中　　華　　民　　國　　111 　年　　7 　　月　　7 　　日
                  民事第一庭    法  官  歐家佑
以上正本係照原本作成。
如不服本判決，須於判決送達後20日內向本院提出上訴狀。(須
按他造當事人之人數附繕本)。如委任律師提起上訴者，應一併
繳納上訴審裁判費。
中　　華　　民　　國　　111 　年　　7 　　月　　7 　　日
                                書記官  黃明慧